【裁判字號】    98,交聲,4338
【裁判日期】    981208
【裁判案由】    聲明異議
【裁判全文】
臺灣臺中地方法院交通事件裁定        98年度交聲字第4338號
原處分機關  交通部公路總局臺中區監理所豐原監理站
異  議  人
即受處分人  甲○○
上列受處分人因違反道路交通管理處罰條例案件，對於交通部公
路總局臺中區監理所豐原監理站中華民國98年11月13日所為之處
分（原處分案號：豐監稽違字第裁63-Z00000000號），聲明異議
，本院裁定如下：
    主  文
異議駁回。
    理  由
一、原處分機關處分意旨略以：異議人即受處分人甲○○於民國
    98年9 月13日23時35分許，駕駛車牌號碼TI-208號營業貨運
    曳引車，行經國道三號北上7.4 公里處，因「行駛高速公路
    未依規定行駛車道、行駛高速公路未依標線指示行車」之違
    規，經國道公路警察局第九警察隊員警依違反道路交通管理
    處罰條例第33條第1項第3款、第13款規定當場舉發。嗣受處
    分人提出申訴，原舉發機關函覆認為違規屬實，原處分機關
    遂於98年11月13日以豐監稽違字第裁63-Z00000000號裁決書
    ，裁處罰鍰新臺幣（下同）7,000 元，並記違規點數2 點，
    依法所為之裁處並無不合等語。
二、聲明異議意旨略以：伊從汐止系統交流道上二高北上10公里
    處就行駛在外側車道，直到8.7 公里在進入汐止隧道入口前
    （道路標線仍是單白線），因外側車道有車才切換至中線車
    道超車，行駛於隧道時因隧道內不能變換車道，故於隧道出
    口即切換至外側車道行駛，並無不法，且當時員警並未錄影
    存證云云，為此聲明異議，請求撤銷原處分云云。
三、按劃設於路段中之「雙白實線」係用以分隔同向車道並禁止
    變換車道之道路標線，設於交通特別繁雜且同向具有多車道
    之橋樑、隧道、彎道、坡道、接近交岔路口或其他認為有必
    要之路段，以雙白實線標示之標線為禁止變換車道線，用以
    禁止行車變換車道，道路交通標誌標線號誌設置規則第149
    條第1 項第1 款第7 目、第167 條第1 項、第2 項分別定有
    明文。又汽車行駛高速公路及快速公路，其車道之使用，大
    型車應行駛於外側車道，並得暫時利用緊臨外側車道之車道
    超越前車；汽車行駛於高速公路、快速公路或設站管制之道
    路，不遵使用限制、禁止、行車管制及管理事項之管制規則
    而有未依規定行駛車道者、未依標線指示行車者，各處汽車
    駕駛人3,000 元以上6,000 元以下罰鍰，高速公路及快速公
    路交通管制規則第8 條第1 項第2 款及道路交通管理處罰條
    例第33條第1 項第3 款、第13款分別定有明文。次按汽車駕
    駛人有道路交通管理處罰條例第33條情形之一者，除依原條
    款處罰鍰外，各記違規點數1 點，此觀道路交通管理處罰條
    例第63條第1 項第1 款規定甚明。
四、經查：(一)本件受處分人甲○○駕駛車牌號碼TI-208號營業貨
    運曳引車，於上揭時、地，因有「行駛高速公路未依規定行
    駛車道、行駛高速公路未依標線指示行車」之違規情形，經
    國道公路警察局第九警察隊警員以受處分人有違反道路交通
    管理處罰條例第33條第1 項第3 款、第13款之規定，以國道
    公路警察局公警局交字第Z00000000 號舉發違反道路交通管
    理事件通知單舉發，嗣受處分人於期限內申訴，經原處分機
    關依法裁處罰鍰7,000 元，並記違規點數2 點等情，有原舉
    發機關之上開通知單、國道公路警察局第九警察隊98年10月
    16日公警九交字第0980972008號函在卷可稽，顯見受處分人
    確有上開違規之情事無訛。(二)受處分人雖辯稱其在進入汐止
    隧道入口前，當時道路標線仍是單白線，因外側有車才切進
    中線車道欲超車，因隧道內不能變換車道，故於隧道出口即
    切換至外側車道行駛云云，惟據證人即舉發本案之國道公路
    警察局第九警察隊員警楊崇彬於本院調查時具結證稱：當時
    伊在執行巡邏勤務，在國道三號北上大約9 公里處，看見受
    處分人欲進入北向汐止隧道，剛進入隧道20至30公尺後，就
    從外側車道變換到中線車道，隧道內路面標線是雙白實線，
    直到出了隧道出口後，受處分人仍繼續行駛在中線車道約50
    0 公尺，伊看受處分人沒有要駛回外側車道的意思，便加速
    往前攔查，因受處分人變換車道時伊來不及拍照，且當時隧
    道內光線也不足，故未加以拍照，且當時想說如果受處分人
    出隧道後馬上切回外側車道也就不舉發，但受處分人出隧道
    後還繼續行駛中線車道，沒有要切回外側車道的意思，所以
    才加速上前攔查；另受處分人進入隧道時，外側車道前方約
    800 至900 公尺有一部大型車，而受處分人切換到中線車道
    時前方100 至200 公尺也有一部大型車，受處分人行駛中線
    車道至受攔查之前，都沒有超越外側車道的大型車等語（見
    本院卷第12頁背面），是依證人上開所述足認受處分人有行
    駛高速公路未依規定行駛車道、未依標線指示行車之違規。
    又警員掣單舉發違反道路交通管理處罰條例所列之違規事實
    ，本質上為行政處分，係公務員基於職務上權力，依法就特
    定之具體事件所為具有公法上效果之單方行政行為，基於公
    務員為公法上行為具有公信力之原則，該行政處分當可被推
    定為真正，其據以依法處分之事實認定亦為正確無誤，本此
    公信原則，乃立法者賦予行政機關制定違反道路交通事件統
    一裁罰標準及處理細則，使執勤警員得當機處分以維護交通
    秩序、安全之行政目的，反之，若謂公務員一切行政行為均
    需預留證據以證其實，則國家行政勢必窒礙難行；據此，刑
    事訴訟法就犯罪證據有關之規定中，與行政秩序罰之交通違
    規裁罰本旨不合之部分，自不在準用之列。查證人楊崇彬為
    依法執行職務之公務員，與受處分人並無怨隙或利害關係，
    自無設詞誣陷或身觸偽證重罪之必要，本院既查無證據足資
    證明員警有捏造事實違法取締之情事，則執勤警員本其維護
    交通秩序、安全職責所為之舉發，自應受到合法、正確之推
    定，其證言並無瑕疵而堪採信。再者，警察舉發交通違規行
    為，並不以照相、錄影為必要之證明方法，若強求各種交通
    違規行為均需以照相、錄影為其裁罰依據，事實上殆不可行
    ，蓋諸多違規行為之發生難以預期，違規狀態稍縱即逝，如
    闖紅燈（在未設置闖紅燈自動照相儀器之處所）、未戴安全
    帽之騎士見警攔查，隨即戴上安全帽等情形，根本無法期待
    此類違規行為均須照相、錄影為證，是本件縱然未有照相、
    錄影存證，惟受處分人駕車於前開時、地確有「行駛高速公
    路未依規定行駛車道、行駛高速公路未依標線指示行車」之
    違規行為，仍堪認定。
五、綜上所述，受處分人確有於前揭時、地，駕駛上開營業貨運
    曳引車行駛高速公路未依規定行駛車道、行駛高速公路未依
    標線指示行車之違規行為，已至明確。從而，原處分機關依
    道路交通管理處罰條例第33條第1 項第3款、第13款、第63
    條第1 項第1 款之規定，裁處受處分人罰鍰7,000 元，並記
    違規點數2 點，核無違誤。本件異議為無理由，應予裁定駁
    回。
六、據上論斷，應依道路交通管理處罰條例第87條第2 項，道路
    交通案件處理辦法第19條，裁定如主文。
中    華    民    國    98    年    12    月    8     日
                  交通法庭      法  官  陳玉聰
以上正本證明與原本無異。
如不服本裁定，應於送達後5 日內，向本院提出抗告狀。
                                書記官  王崑煜
中    華    民    國    98    年    12    月    8     日


司法院資訊處製作；財團法人民間司法改革基金會備份。
